臺灣高等法院高雄分院刑事判決　　　 100年度上訴字第1726號
上　訴　人
即　被　告　邢議中
選任辯護人　蔡秋聰律師
上列上訴人因毒品危害防制條例案件，不服臺灣高雄地方法院10
0 年度訴字第646 號中華民國100 年8 月23日第一審判決（起訴
案號：臺灣高雄地方法院檢察署99年度偵字第12335 號），提起
上訴，本院判決如下：
     主  文
上訴駁回。
     事  實
一、邢議中明知愷他命（Ketamine，俗稱Ｋ他命）、硝甲西泮（
    Nimetazepam ，俗稱一粒眠）均係毒品危害防制條例第2 條
    第2 項第3 款所列管之第三級毒品，不得非法販賣。竟基於
    販賣第三級毒品愷他命、硝甲西泮以營利之犯意，於下列時
    、地，為下列販賣牟利之行為：
  (一)民國（下同）99年4 月3 日某時許，林家旭以其持用之0000
    000000號行動電話撥打邢議中所有之行動電話機（其內門號
    0000000000號SIM 卡非邢議中所有），表示欲購買價格為新
    臺幣（下同）1,000 元之第三級毒品愷他命1 包，雙方談妥
    交易時、地。旋於同日某時，邢議中委請不詳姓名年籍之人
    （無證據證明知情），將毒品愷他命1 包送至高雄市○○區
    ○○街100 號6 樓林家旭之住處，交予林家旭收受，惟林家
    旭因故未當場給付價金1,000 元，遂聯絡邢議中請求讓其賒
    欠，邢議中即予應允。迄至99年4 月6 日，林家旭再以上開
    電話聯絡邢議中於翌（7 ）日前來收取上開毒品價金，而販
    賣第三級毒品愷他命予林家旭1 次牟利。惟翌（7 ）日邢議
    中尚未及收取上開價金1,000 元，即為警查獲。
  (二)99年3 月中旬某日，郭彥秀以其持用之0000000000號行動電
    話與邢議中所有之行動電話機（其內門號0000000000號、00
    00000000號SIM 卡非刑議中所有），聯絡購買第三級毒品硝
    甲西泮（即一粒眠）事宜，雙方於電話中談妥交易數量、價
    格後，旋於同日某時許，由邢議中在高雄市○○區○○路上
    「我家旅館」內，交付第三級毒品硝甲西泮5 顆予郭彥秀，
    並向郭彥秀收取150 元之價金，而販賣第三級毒品硝甲西泮
    予郭彥秀1 次牟利。
  (三)於99年4 月5 日凌晨4 時許，郭彥秀亦以上開行動電話與邢
    議中聯絡，雙方談妥交易第三級毒品愷他命、硝甲西泮之價
    格、數量後，於同日某時許，由邢議中在高雄市苓雅區「杜
    拜汽車旅館」306 號房內，同時交付第三級毒品硝甲西泮2
    顆及愷他命1 包（重約0.6 公克）予郭彥秀，並向郭彥秀收
    訖硝甲西泮價金50元、愷他命價金200 元，共計250 元，而
    販賣第三級毒品硝甲西泮、愷他命予郭彥秀1 次牟利。
二、嗣於99年4 月7 日清晨5 時30分許，林家旭另因竊盜案件，
    經警搜索其高雄市○○區○○街100 號6 樓住處之際，適邢
    議中與不知情之郭彥秀至上址林家旭住處，向林家旭收取上
    開價金1,000 元及另1,500 元欠款時，為警在邢議中攜帶之
    黑色背包內，當場扣得其所有如附表編號1 至8 所示之第三
    級毒品愷他命17包（起訴書誤載為16包，合計驗前淨重29.5
    33公克、驗後淨重29.5公克、純質淨重24.984公克）、硝甲
    西泮35顆（起訴書誤載為41顆，合計驗前淨重6.265 公克、
    驗後淨重6.256 公克），及其販賣所用之電子磅秤1 台、夾
    鏈袋1 包、鏟管2 支、記帳筆記簿3 本、記帳便條紙7 張、
    行動電話3 支。
三、案經高雄市政府警察局移請臺灣高雄地方法院檢察署檢察官
    偵查起訴。
    理  由
壹、程序方面
一、原審辯護人於原審準備程序中曾一度主張：被告邢議中於警
    詢中之自白，係遭受警員「誘導訊問」，故無證據能力（見
    原審審訴卷第66頁）。惟按被告之自白，非出於強暴、脅迫
    、利誘、詐欺、疲勞訊問、違法羈押或其他不正之方法，且
    與事實相符者，得為證據，刑事訴訟法第156 條第1 項定有
    明文。查被告於99年4 月7 日第1 次、第2 次警詢中，就其
    上開販賣第三級毒品愷他命予林家旭1 次、販賣第三級毒品
    硝甲西泮、愷他命予郭彥秀2 次之事實，已供承明確（見警
    A1卷第1 至8 頁）；且其於原審準備程序及審理中均自承：
    警詢過程中，警員並無對伊施以強暴、脅迫或其他不正訊問
    方式，伊在警詢中之陳述，均係在自由意識下所述等語在卷
    （見原審訴字卷第25頁、第99頁），足證本件被告上開警詢
    中之自白，要非訊問人員逕以違法方式取得，而係出於被告
    之自由意思所為甚明。又被告於99年4 月7 日偵查中檢察官
    訊問、同日聲請羈押法官訊問時，均再次供稱：伊於99年4
    月3 日左右賣愷他命給林家旭；99年3 月中旬，在我家旅館
    ，伊賣一粒眠5 顆給郭彥秀，只算她150 元；99年4 月6 日
    ，在杜拜汽車旅館，伊賣愷他命1 包200 元、一粒眠2 顆50
    元給郭彥秀，錢已收了等情不諱（見偵B1卷第10至15頁、原
    審法院聲羈卷第4 至7 頁），核與證人林家旭、郭彥秀於警
    詢中證述之情節均屬相符，是被告上開警詢中之自白，應與
    事實相符，亦堪認定。至被告辯稱：當時伊害怕遭羈押，警
    員拿郭彥秀、林家旭筆錄給伊看，說如果照這樣說，一定可
    以交保，伊始為自白云云。惟刑事被告自白之動機、目的不
    一而足，然倘其自白具有任意性及真實性，即得採為證據，
    要不因其自白之動機或目的而受影響。查本件被告於警詢、
    偵查中除供承其確有販賣毒品愷他命、一粒眠予林家旭、郭
    彥秀外，尚均辯稱：伊都是以本錢價賣給朋友，沒有賺錢等
    語，是被告上開自白既另附加其並未有營利意圖之辯解，與
    證人林家旭、郭彥秀等所述情節即非全然相符，顯見其上開
    自白確係基於其自由意思所為陳述，並未受上開證人證詞之
    影響甚明；況偵查中之被告羈押與否，係由檢察官發動聲請
    ，由法院訊問被告後，依法決定之，員警既無任何決定羈押
    之權利，誠難想像員警會向被告表明「如依照證人陳述情節
    自白，即一定可以交保」等語；縱令員警曾告以上揭「如依
    照證人陳述情節自白，即一定可以交保」等語，然員警並未
    允諾被告如自白本件犯行，將不偵辦其所犯其他犯行，或不
    偵辦其親友之犯行等，以作為自白之交換條件，要難謂員警
    有何誘導訊問或利誘被告自白之行為，是被告上揭辯解及辯
    護人上開主張，洵屬無據。是被告上開警詢任意性之自白，
    核與事實相符，自得採為認定事實之證據。
二、按被告以外之人，於檢察事務官、司法警察官或司法警察調
    查中所為之陳述，與審判中不符，如其先前所為之陳述經證
    明具有較可信之特別情況，且為證明犯罪事實存否所必要者
    ，得為證據，刑事訴訟法第159 條之2 亦有明文規定。所謂
    「較可信之特別情況」，應就前後陳述時之時間間隔、是否
    外力干擾而有所迴避、筆錄記載是否完整等外部情況進行比
    較，以資決定何者外部情況具有可信性。查證人林家旭、郭
    彥秀於警詢中，就其等以上開電話與被告聯絡，向被告購買
    本件第三級毒品愷他命之時間、地點、數量、金額等交易細
    節，均已陳述詳盡；嗣證人林家旭於原審審理時，就本件有
    無向被告購買毒品愷他命，如何接洽交易之過程，交易毒品
    愷他命之時間、數量、金額等情節，均推稱忘記了、記不清
    楚，或諉稱伊並無向被告購買愷他命，是請被告幫忙購買、
    或與被告合資購買愷他命云云，其前後證述確已不符；證人
    郭彥秀於本院審理時證稱：伊不是向被告購買毒品，而係與
    被告合資，被告要請，伊硬塞錢給被告云云，其前後證述亦
    已不符。然其等上開警詢之陳述，係於案發後隨即為之，記
    憶較為清晰，且供述時之客觀狀況，並無受到被告與其面對
    面之人情壓力影響，於審判中面對被告時，證人林家旭先表
    明不願意作證，復陳稱許多事情都忘記了，甚且連其與被告
    如何認識之過程、被告之綽號等均證稱忘記了等語；證人郭
    彥秀則證稱係合資等語。參以證人林家旭於原審審理時證稱
    ：伊警詢陳述實在，現在相隔1 年4 月，很多事都忘了等語
    （見原審訴字卷第58頁），足見其警詢陳述係出於自由意志
    ，未受任何壓力，記憶亦較原審審理時清晰無訛；證人郭彥
    秀警詢陳述時，員警確有依法定程式製作筆錄，亦有詢問證
    人是否請律師或親屬到場，筆錄製作完成後伊有看過才簽名
    等情，已據其在本院審理時證述明確（見本院卷第76頁）；
    而員警於詢問過程中，於證人郭彥秀表示疲累後，亦予近2
    小時之休息後再行詢問，此有該警詢筆錄可按（見警卷第22
    頁），足見其警詢時並未受何壓力，且出於自由意志之陳述
    無訛，雖其於本院審理時證稱：員警在製作筆錄前有說如不
    承認跟被告買毒品，會說是伊賣的云云（見本院卷第76頁）
    ，惟員警對於持有毒品之邢議中並未施以何威脅、利誘等不
    正方式，何須對未持有毒品之證人郭彥秀施以威脅之不正方
    法？證人郭彥秀此部分之證述顯不具可信性。是本院審酌證
    人林家旭、郭彥秀於警詢時、原審及本院審判時之身心狀況
    、外在客觀環境，認其等於警詢時之陳述具有較可信之特別
    情況，且為證明被告犯罪所不可或缺，依上開說明，自有證
    據能力。
三、按被告以外之人於審判外之陳述，雖不符刑事訴訟法第159
    條之1 至第159 條之4 之規定，而經當事人於審判程序同意
    作為證據，法院審酌該言詞陳述或書面陳述作成時之情況，
    認為適當者，亦得為證據；當事人、代理人或辯護人於法院
    調查證據時，知有第159 條第1 項不得為證據之情形，而未
    於言詞辯論終結前聲明異議者，視為有前項之同意，刑事訴
    訟法第159 條之5 定有明文。本判決所引用各項傳聞證據，
    除上開證據外，檢察官、被告及辯護人於本院準備程序時均
    明示同意有證據能力（見本院卷第57頁），且於本院言詞辯
    論終結前，既均知有上開傳聞證據情事，惟均未聲明異議。
    本院審酌各該證據並非違法取得，與待證事實具關聯性，證
    明力亦非明顯過低等情，認以之作為證據使用係屬適當，依
    刑事訴訟法第159 條之5 規定，均適當作為本案之證據。
貳、實體方面
一、訊據被告邢議中固供承有於上開時、地，欲向林家旭收取毒
    品愷他命價金1,000 元時即為警查獲，及前曾交付毒品愷他
    命、硝甲西泮予郭彥秀，並向郭彥秀收取價金等情，然矢口
    否認有何販賣第三級毒品愷他命、硝甲西泮之犯行，辯稱：
    林家旭找伊拿毒品愷他命，伊就介紹綽號熊貓之友人給林家
    旭，由他們自己去談交易毒品之事，後來熊貓就賣愷他命給
    林家旭，剛好林家旭身上沒錢，伊就先幫忙代墊毒品價金1,
    000 元，事後伊前往林家旭住處，向林家旭收取上開代墊款
    1,000 元時，即遭警查獲，伊並無販賣毒品愷他命予林家旭
    ；又伊與郭彥秀係一起合資向「熊貓」購買毒品愷他命、一
    粒眠，價錢平分，郭彥秀給伊的錢不是向伊購買毒品之對價
    ，伊並無販賣毒品愷他命、一粒眠給郭彥秀云云。
二、經查：
  (一)被告於上揭時、地，分別販賣愷他命予林家旭1 次、販賣毒
    品硝甲西泮（即一粒眠）、愷他命予郭彥秀共2 次之事實，
    業據證人林家旭於警詢、偵查中證稱：伊於99年4 月3 日，
    以0000000000號手機撥打被告持用之手機0000000000號，向
    被告聯絡購買毒品愷他命，被告說給他一點時間，過幾個小
    時後，被告就叫一個不認識的人拿1,000 元量的愷他命給伊
    ，那次伊購買1,000 元1 包的愷他命，在伊租屋處大樓樓下
    交易，但當天伊沒錢，後來隔幾天即於99年4 月6 日，伊打
    電話給被告說伊現在有錢了，可以來租屋處找伊收錢，因伊
    前幾天欠被告購買毒品愷他命的錢共1,000 元，及另外網路
    簽賭的錢1,500 元，後來99年4 月7 日上午5 時許，警察來
    伊租屋處查獲伊另通緝案，搜索期間，因被告與另一女子郭
    彥秀要來找伊拿愷他命的錢及另外簽賭欠款，被告一直按電
    鈴，即為警查獲等語（見警A1卷第12至13頁、偵B1卷第90頁
    ）；證人郭彥秀於警詢中證稱：伊第一次是於99年3 月中旬
    ，在高雄市○○區○○路上「我家旅館」內，向被告購買一
    粒眠5 顆，價格150 元；第二次是99年4 月5 日凌晨4 、5
    時許，在高雄市○○區○○路與大順路「杜拜汽車旅館」30
    6 號房內，向被告購買愷他命約0.6 公克1 包、一粒眠2 顆
    ，共250 元；伊是用0000000000號行動電話與刑議中持用之
    0000000000、0000000000號行動電話聯絡，問被告有無「下
    面」愷他命、「紅豆」一粒眠，再約定以現金交易毒品等語
    明確（見警卷第22至25頁）。經核與被告於警詢、偵查中檢
    察官訊問時、聲請羈押之原審法院訊問時供承：伊在99年4
    月3 日販賣毒品愷他命給林家旭1 次，地點在林家旭住處，
    當時林家旭沒錢，說要隔兩天才給伊錢，99年4 月6 日伊打
    電話跟林家旭要錢，林家旭說要晚一點，之後林家旭又主動
    打給伊說有錢了，叫伊去收錢；伊販賣給郭彥秀毒品部分，
    第1 次是99年3 月20幾日，在「我家旅館」，伊賣給郭彥秀
    一粒眠5 顆，每顆30元，共150 元；第2 次是打電話找林家
    旭的前1 天即99年4 月5 日凌晨4 、5 時，在「杜拜汽車旅
    館」306 號房，伊賣給郭彥秀愷他命1 包約0.6 公克200 元
    、一粒眠2 顆50元，均已收錢等情相符（見警A1卷第4 至5
    頁、偵B1卷第12至14頁、聲羈卷第6 頁）。復有員警於99年
    4 月7 日在被告攜帶背包內查扣之第三級毒品愷他命17包、
    硝甲西泮35顆、上開被告使用之行動電話3 支（內含000000
    0000號、0000000000號、0000000000號門號卡3 張）、電子
    磅秤1 台、夾鏈袋1 包、鏟管2 支、記帳筆記簿3 本、記帳
    便條紙7 張等可資佐證（見警卷第27至29頁搜索扣押筆錄、
    第30至32頁扣押物品目錄表、第38至40頁扣案物照片）。而
    扣案白色粉末17包經送檢驗結果，認確含第三級毒品愷他命
    成分（驗前淨重29.533公克、驗後淨重29.5公克，純度84.6
    ％，純質淨重24.984公克）；扣案淡橘色扁圓錠35 顆 ，經
    送檢驗結果，亦認確含有第三級毒品硝甲西泮成分（驗前淨
    重6.265 公克、驗後淨重6.256 公克），此分別有高雄醫學
    大學附設中和紀念醫院檢驗報告2 紙在卷可稽（見原審訴字
    卷第47頁、審訴字卷第62頁）。又被告於警詢時已供承：記
    帳筆記本3 本、記帳便條紙7 張有記載伊朋友之電話，也記
    載朋友欠伊錢之紀錄，這些紀錄是朋友向伊買毒品，但尚未
    給伊錢的紀錄；買賣毒品也是用扣案行動電話聯絡等語（見
    警A1卷第2 至3 頁）；觀之上開記帳筆記簿內確登載有「旭
    0000000000」、「火旺（即郭彥秀之綽號）0000000000、00
    00000000」等字樣，亦核與證人林家旭、郭彥秀上開所述其
    等使用之行動電話號碼相符，且該等記帳筆記簿、便條紙上
    ，均載有諸如「旭2000＋500 ＝2500＋500 ＝3000」、「旭
    500,1200」、「平頭0.8 （含袋）→未收」、「尾錐朋友18
    00（未回）半半」、「手錶（半錢）」等情，亦核與被告上
    開所述係朋友向其購買毒品所積欠款項之紀錄情形相符。參
    以證人林家旭、郭彥秀與被告均為普通朋友情誼，並無宿怨
    讎隙等情，亦據被告自承在卷（見警卷第3 頁），衡情證人
    林家旭、郭彥秀並無故意誣指被告之動機。足證證人林家旭
    、郭彥秀上開證詞，及被告上開自白之供述，均與事實相符
    ，堪予採信。
  (二)被告雖辯稱：毒品愷他命是熊貓販賣給林家旭的，伊僅幫忙
    林家旭代墊價金，事後再向林家旭收款，伊沒有販賣愷他命
    予林家旭云云。惟其於偵查中供稱：扣案毒品愷他命、一粒
    眠等是熊貓先前欠伊錢，將毒品質押在伊處抵債，伊就將毒
    品賣給林家旭、郭彥秀，所得用來抵熊貓的欠債云云（見偵
    卷第14頁）；於原審審理中改稱：林家旭打電話給伊，伊介
    紹熊貓並將熊貓電話給林家旭，由他們自行接洽，林家旭是
    直接向熊貓買愷他命云云（見原審訴字卷第25頁）；就其究
    係以熊貓質押之毒品轉賣予林家旭，或由林家旭自行向熊貓
    購買毒品等節，前後供述明顯不一，已甚有可疑。況依其所
    述：伊有幫忙林家旭代墊購買毒品價金1,000 元，代墊方式
    是因熊貓有欠伊錢，即用該筆款項扣除，伊實際上沒有出錢
    等語（見原審訴字卷第25頁），亦顯與一般「代墊」通常須
    實際出資，而非僅有債權讓與或移轉之常情不符，顯見其上
    開辯解已難採信。又證人林家旭於警詢、偵查中均證稱：99
    年4 月3 日伊係向被告購買毒品愷他命；警詢筆錄中關於伊
    持有愷他命之來源是向被告購買之內容實在等語明確（見警
    A1卷第12頁、偵B1卷第90頁）。參以其於原審審理時證稱：
    伊原本即認識熊貓，不是透過被告介紹認識，伊也有熊貓的
    電話，伊與熊貓聯絡購買毒品愷他命不需要透過被告等語（
    見原審訴字卷第64至65頁），顯見被告上開所辯係其介紹熊
    貓予林家旭認識，並由熊貓販賣愷他命予林家旭云云，與事
    實不符。足證證人林家旭本次交易毒品愷他命之對象確係被
    告，而非熊貓之事實，至為明確。再者，本件並無因被告之
    供述而查獲該綽號熊貓之人，有臺灣高雄地方法院檢察署10
    0 年7 月11日函文1 紙在卷可稽（見原審訴字卷第80頁），
    且被告迄未能提供熊貓之真實姓名、年籍資料供本院傳喚查
    證，益見其上開辯解，洵屬無據，自無可採。至證人林家旭
    嗣於原審審理時雖改證稱：伊係請被告幫忙「調」毒品愷他
    命，不是向被告購買愷他命云云。惟依其偵查及原審審理時
    證述：因伊拿不到毒品愷他命，伊知道被告有辦法取得，所
    以伊打電話給被告，透過被告幫伊調愷他命，幾個小時後，
    被告就叫另一個不認識的人拿愷他命來交付給伊，不認識的
    人是用無來電顯示電話打給伊，至於被告如何聯絡取得愷他
    命之經過，伊不在場，伊不知情等語（見偵B1卷第90頁、原
    沈訴字卷第59、61頁），證人林家旭對於被告取得毒品之來
    源、價格、數量等均不知悉，亦無法自行與該毒品來源聯絡
    ，足證其主觀上認知本件之交易對象即係被告，縱被告有請
    第三者交付愷他命，惟不影響上開事實之認定，自無從據為
    被告有利之認定。
  (三)被告雖又辯稱：伊與郭彥秀係合資向熊貓購買毒品，郭彥秀
    給伊的錢是補貼房間的錢，不是購買毒品之價金云云。惟被
    告於警詢、偵查及羈押訊問時，已就其於99年3 月中旬販賣
    毒品硝甲西泮5 顆予郭彥秀，收取毒品價金150 元、於99年
    4 月5 日販賣毒品愷他命0.6 公克200 元及硝甲西泮2 顆50
    元予郭彥秀，收取價金共計250 元之事實迭次供承明確，已
    如上述，核與證人郭彥秀於警詢時證述被告販賣上開毒品予
    其2 次之情節相符，且證人郭彥秀於警詢中亦未提及其有與
    被告合資向他人購買毒品愷他命、硝甲西泮之情事，顯見被
    告嗣翻異前詞，與事實並不相符，已難採信。至證人郭彥秀
    於本院審理時固改證稱：伊不是向被告購買毒品，而係與被
    告合資，被告要請，伊硬塞錢給被告云云，惟證人郭彥秀並
    不知毒品市價，且被告係先拿到毒品後再交伊施用，並非伊
    先拿錢給被告，被告再向他人購買等情，亦據證人郭彥秀於
    本院審理時證述在卷（見本院卷第73頁背面、第74頁）；證
    人郭彥秀既不知毒品市價，如何與被告分攤價金而合資購買
    ？且毒品既已先由被告取得，再由被告直接交與證人郭彥秀
    ，何能謂為「合資購買」？是證人郭彥秀於本院審理時所為
    與被告合資購買毒品云云，顯屬事後迴護被告之詞，不足採
    信。況縱依被告所稱：伊於99年4 月2 日向熊貓取得扣案毒
    品用來抵債後，於99年4 月5 日在杜拜汽車旅館，有將其中
    之毒品愷他命、硝甲西泮予郭彥秀等語（見原審訴字卷第98
    頁反面），被告取得該批熊貓為抵債而質押於被告處之毒品
    愷他命、硝甲西泮後，竟擅自將該等毒品變賣處分而販售他
    人收取價金，顯見其確係以該批毒品所有人自居，而販售圖
    利之主觀犯意甚明，亦無從以此解免其應負之販賣罪責。再
    證人郭彥秀於警詢中雖另證稱：伊曾與被告一同在我家旅館
    、杜拜汽車旅館等地吸食愷他命、搖頭丸，都是被告無償提
    供等語，惟上開陳述係針對關於「你有無跟邢議中一起吸食
    過毒品？」問題之回答，與證人郭彥秀前開證稱被告確有販
    賣毒品愷他命、硝甲西泮予其2 次之事實核屬無涉，要難混
    為一談，且此部分證人郭彥秀所述施用毒品之種類（愷他命
    、搖頭丸），與該等被告販賣毒品之種類（愷他命、硝甲西
    泮），亦有不同，是此部分僅能證明被告另有與郭彥秀一同
    施用毒品愷他命、搖頭丸之事實，要難據此即反推被告並無
    上開販賣毒品愷他命、硝甲西泮予證人郭彥秀之行為，亦無
    從為被告有利之認定。
  (四)綜上所述，被告上開辯解，均與事實不符，係屬避就卸責之
    詞，難以採信。本件事證明確，被告上揭販賣第三級毒品之
    犯行，均堪以認定。
三、按愷他命、硝甲西泮係屬政府公告查禁之第三級毒品，販賣
    毒品愷他命、硝甲西泮係違法行為，非可公然為之，且有其
    獨特之販售通路及管道，復無公定價格，不論任何包裝，均
    可任意分裝增減分量，而每次買賣之價量，可能隨時依雙方
    關係之深淺、資力、需求量及對行情之認知、來源是否充裕
    、查緝是否嚴謹、購買者被查獲時供述購買對象之可能風險
    評估等，而異其標準，非可一概而論；惟販賣之人從價差或
    量差中牟利方式雖異，其圖利之非法販賣行為則均相同，是
    縱未確切查得販賣賺取之實際差價，但除別有事證，足認係
    按同一價格轉讓，確未牟利之情形外，尚難執此認非法販賣
    之事證有所不足，致知過坦承者難辭重典，飾詞否認者反得
    逞僥倖，而失情理之平。況販賣第三級毒品愷他命、硝甲西
    泮係最輕法定刑為有期徒刑5 年以上之重罪，苟無利可圖，
    行為人當無甘冒遭查緝將處重刑之危險，平白將毒品愷他命
    、硝甲西泮無償或原價交付非親非故之人之理。職是，被告
    販入之價格當較其出售之價格為低，或價格縱屬相同，亦應
    有加以稀釋、扣留數量，從中賺取量差方式牟利之意圖及事
    實，應屬符合論理法則，且不違背社會通常經驗之合理判斷
    。本件被告既未坦承上揭販賣第三級毒品愷他命、硝甲西泮
    之犯行，則其販賣獲利之情形，委難察得實情；惟被告與證
    人林家旭、郭彥秀均僅係認識數月之普通朋友，並無深刻交
    情，業據被告於警詢中陳明在卷（見警A1卷第3 頁），復經
    證人林家旭於原審審理時，證人郭彥秀於本院審理時證述屬
    實，證人郭彥秀並證稱：伊與被告僅係朋友關係，並非男女
    朋友等語（見本院卷第74頁背面、第75頁），衡情被告應無
    於大費周章向他人取得毒品愷他命、硝甲西泮後，甘冒被查
    獲將遭判處重刑之風險，平白無故無償轉讓或原價轉讓予證
    人林家旭、郭彥秀之可能。足證被告主觀上確有販賣毒品愷
    他命以營利之意圖，應堪認定。
四、查愷他命、硝甲西泮均係毒品危害防制條例第2 條第2 項第
    3 款所定之第三級毒品，核被告所為，係犯毒品危害防制條
    例第4 條第3 項之販賣第三級毒品罪。其販賣前持有第三級
    毒品愷他命達純質淨重20公克以上之行為，為其後販賣之高
    度行為所吸收，不另論罪。被告先後3 次販賣第三級毒品行
    為，犯意各別，行為互殊，應予分論併罰。再按毒品危害防
    制條例第17條第2 項規定：「犯第4 條至第8 條之罪於偵查
    及審判中均自白者，減輕其刑」。被告於警詢、偵查中固曾
    自白上開販賣第三級毒品犯行，然於原審及本院審理中均否
    認上開販賣犯行，即無從依上開規定予以減輕其刑，附此敘
    明。
五、原審認被告上揭販賣毒品之罪證明確，因而適用毒品危害防
    制條例第4 條第3 項、第18條第1 項前段、第19條第1 項，
    刑法第11條、第38條第1 項第1 款、第51條第5 款、第9 款
    規定，並審酌被告明知第三級毒品愷他命、硝甲西泮均為列
    管之毒品違禁物，竟販售第三級毒品愷他命、硝甲西泮圖利
    ，助長毒品氾濫，戕害他人身心健康，對社會治安造成影響
    非輕，所為實不宜輕縱，犯後未見悔意之具體言行，及其本
    件販賣第三級毒品之次數3 次，販賣金額合計僅1,400 元，
    情節尚非重大，所得有限等一切情狀，就被告所犯上開3 罪
    ，分別於法定刑度內量處有期徒刑5 年4 月，並與已判決確
    定之非法持有第2 級毒品罪所處有期徒刑3 月，定其應執行
    刑為有期徒刑5 年10月；並敘明：(一)按依毒品危害防制條例
    第18條第1 項前段之規定，應予沒收銷燬之毒品，以經查獲
    之第一、二級毒品為限。次按依毒品危害防制條例第18條第
    1 項中段應沒入銷燬之毒品，專指查獲施用、持有第三、四
    級毒品而言；倘係查獲製造、運輸、販賣、意圖販賣而持有
    、以非法方法使人施用、引誘他人施用或轉讓第三、四級毒
    品，既屬同條例相關法條明文規定處罰之犯罪行為，即非該
    條項應依行政程序沒入銷燬之範圍。又同條例第19條第1 項
    所定「供犯罪所用或因犯罪所得之物」，係指犯第4 條至第
    9 條、第12條、第13條或第14條第1 項、第2 項之罪所用或
    所得之物，不包括毒品本身在內，是尚不得援用此項規定為
    第三、四級毒品之沒收依據。以犯第4 條第3 項販賣第三級
    毒品罪為例，第三級毒品本身為其販賣之標的，非屬供「販
    賣第三級毒品所用之物」；必係遂行販賣該毒品使用之物，
    始屬「供犯罪（犯第4 條第3 項之販賣第三級毒品罪）所用
    之物」，其理至明。又同條例對於查獲之製造、運輸、販賣
    、意圖販賣而持有、以非法方法使人施用、引誘他人施用及
    轉讓第三、四級毒品之沒收，並無特別規定，如其行為已構
    成犯罪，則該毒品即屬不受法律保護之違禁物，應回歸刑法
    之適用，依刑法第38條第1 項第1 款之規定沒收之（最高法
    院98年台上字第6117號判決意旨參照）。另就營利販入毒品
    經多次販賣後，持有剩餘毒品被查獲之情形，各次販賣毒品
    行為固應分論併罰，然因該持有剩餘毒品之低度行為，應僅
    為最後一次販賣毒品之高度行為所吸收，不另論罪，故就該
    查獲之剩餘毒品，祇能於最後一次之販賣毒品罪宣告沒收銷
    燬，不得於各次販賣毒品罪均宣告沒收銷燬（最高法院著有
    98年度台上字第5283號判決意旨可參）。扣案如附表編號1
    、2 所示第三級毒品愷他命17包（合計驗前淨重29.533、驗
    後淨重29.5公克、純質淨重24.984公克）、第三級毒品硝甲
    西泮35顆（合計驗前淨重6.265 公克、驗後淨重6.256 公克
    ），均係被告最後一次販賣第三級毒品愷他命、硝甲西泮予
    郭彥秀之剩餘，該等持有販賣後剩餘毒品之行為，固為販賣
    毒品行為所吸收，不另論罪，然販賣第三級毒品既屬犯罪行
    為，該等毒品即不得依行政程序沒入銷燬，而屬違禁物，均
    應依刑法第38條第1 項第1 款規定，於事實一之(三)被告最後
    一次販賣第三級毒品罪名下宣告沒收。至鑑驗耗損之第三級
    毒品愷他命、硝甲西泮，因已滅失，均毋庸再予宣告沒收。
    又扣案如附表編號3 至8 所示之電子磅秤1 台、夾鏈袋1 包
    、鏟管2 支、記帳筆記簿3 本、記帳便條紙7 張、行動電話
    機3 具，均為被告所有，且供其各次販賣第三級毒品所用之
    物，業據被告於警詢中供承在卷（見警A1卷第2 至3 頁），
    均應依毒品危害防制條例第19條第1 項規定，於其所犯各次
    販賣第三級毒品罪名下均宣告沒收。至行動電話內含之0000
    000000號、0000000000號、0000000000號門號卡3 張，雖係
    被告聯絡上開販賣第三級毒品犯罪所用之物，然被告否認為
    其所有（見原審訴字卷第100 頁），且查無證據證明係被告
    所有之物，尚無從併予宣告沒收。再被告事實一之(二)、(三)販
    賣第三級毒品2 次之所得分別為150 元、250 元，共計400
    元，係其犯本罪所得財物，應依毒品危害防制條例第19條第
    1 項規定沒收，如全部或一部不能沒收時，應以其財產抵償
    之；至被告事實一之(一)販賣第三級毒品予林家旭之價金1,
    000 元，既因被告尚未向林家旭收得即為警查獲，此部分自
    非屬其犯罪所得財物，無從併予宣告沒收。至其餘扣案之物
    ，均查無證據證明與本案犯罪有關，均不予宣告沒收。其認
    事用法，核無不合，量刑亦屬允當。被告上訴意旨空言否認
    犯罪，指摘原判決此部分不當，為無理由，應予駁回。
六、被告所犯持有第二級毒品罪部分，業經被告於本院審理時撤
    回上訴而確定，本院不予審究，附此敘明。
據上論斷，應依刑事訴訟法第368條，判決如主文。
本案經檢察官許月雲到庭執行職務。
中    華    民    國   100    年    12    月    27    日
                  刑事第十庭    審判長法  官  陳中和
                                      法  官  邱永貴
                                      法  官  林水城
以上正本證明與原本無異。
如不服本判決應於收受本判決後10日內向本院提出上訴書狀，其
未敘述上訴理由者，並得於提起上訴後10日內向本院補提理由書
狀（均須按他造當事人之人數附繕本）「切勿逕送上級法院」。
中    華    民    國   100    年    12    月    27    日
                                      書記官  蔡佳君
附錄本判決論罪科刑法條
毒品危害防制條例第4條第3項：
製造、運輸、販賣第三級毒品者，處5 年以上有期徒刑，得併科
新臺幣7 百萬元以下罰金。
中    華    民    國  100     年    12    月    27    日
                                      書記官  蔡佳君
附表
┌─┬───────────────┬─────────────┐
│編│   應沒收之物品及數量         │  沒收之法條依據          │
│號│                              │                          │
├─┼───────────────┼─────────────┤
│1 │第三級毒品愷他命17包（合計驗前│刑法第38條第1項第1款      │
│  │淨重29.533公克、驗後淨重29.5公│                          │
│  │克、純質淨重24.984公克）      │                          │
├─┼───────────────┼─────────────┤
│2 │第三級毒品硝甲西泮35顆（合計驗│刑法第38條第1項第1款      │
│  │前淨重6.265 公克、驗後淨重6.  │                          │
│  │256 公克）                    │                          │
├─┼───────────────┼─────────────┤
│3 │電子磅秤1台                   │毒品危害防制條例第19條第1 │
│  │                              │項                        │
├─┼───────────────┼─────────────┤
│4 │夾鏈袋1包                     │同上                      │
├─┼───────────────┼─────────────┤
│5 │鏟管2支                       │同上                      │
├─┼───────────────┼─────────────┤
│6 │記帳筆記本3本                 │同上                      │
├─┼───────────────┼─────────────┤
│7 │記帳便條紙7張                 │同上                      │
├─┼───────────────┼─────────────┤
│8 │行動電話3 具（不含其內00000000│同上                      │
│  │ 12 號、0000000000號、00000000│                          │
│  │49號門號卡）                  │                          │
└─┴───────────────┴─────────────┘